---
title: "projet Series chronologiques"
author: "Viny Presty NAKAVOUA"
date: "2024-11-06"
output: html_document
---


# 0. Objectif
On a les données d'une personne qui a réalisé une expérience
premiere phase avant regime et therapie : se pèse plusieurs fois par jour 
Deuxieme phase : se pèse une seule fois par jour durant le regime pendant deux semaines


# 1. importation des données

```{r, results='hide'}
library(readxl)
data1 <- read_excel("poids.xlsx", sheet = "Poids_phase_1")
```


```{r}
library(readxl)
data2 <- read_excel("poids.xlsx", sheet = "Poids_phase_2")
```



```{r}
# un head pour voir les 6 premières valeurs
head(data1)
```


```{r}
# un head pour voir les 6 premières valeurs
head(data2)
```



```{r}
# on le met en dataframe
data1 <- as.data.frame(data1)
```


```{r}
# on le met en dataframe
data2 <- as.data.frame(data2)
```


## 1.1 pretraitement de la variable jour:

### pour les données de la première phase

```{r}
data1$Jour <- as.Date(data1$Jour, format = "%d/%m/%y")
```


```{r}
head(data1)
```


### pour les données de la deuxième phase

```{r}
data2$Jour <- as.Date(data2$Jour)
```


```{r}
head(data2)
```


```{r}
## view des deux datasets
View(data1)
View(data2)
```


## 1.2 pretraitement de la variable Poids:

### pour les données de la première phase

```{r}
any(is.na(data1$Poids))
```


```{r}
length(which(is.na(data1$Poids)== TRUE))
```
on a 34 données manquantes dans la colonne poids sur les 114.

#### choix de la méthode d'imputation :

On choisit simplement de supprimer les jours pour lesquels on n'a pas le poids observé, car bien qu'on observe une faible variable du poids, cela n'exclut pas le fait qu'une personne peut prendre 2kg en un jour et/ou perdre 2kg le lendemain. du coup, estimer ces poids manquants avec de simples méthodes d'imputation comme par moyenne ou par médian ne serait pas judicieux.

```{r}
data1 <- data1[-which(is.na(data1$Poids)== TRUE),]
```


```{r}
any(is.na(data1$Poids)) # Vérifie si des valeurs manquantes existent dans Poids
```

```{r}
is.numeric(data1$Poids)
```


### pour les données de la deuxième phase

```{r}
any(is.na(data2$Poids))
```

il n'y a pas de na donc pas de pretraitement à faire ici.


## 1.3 pretraitement de la variable Heure:

### pour les données de la première phase

```{r}
is.numeric(data1$Heure) # ce ne sont pas des données numériques
any(is.na(data1$Heure)) # il y a des na
```


```{r}
library(hms)
data1$Heure <- as_hms(strptime(gsub("h", ":", data1$Heure), format = "%H:%M"))

```



```{r}
# convertissons les heures en format décimal
data1$Heure <- ifelse(is.na(data1$Heure), NA, as.numeric(format(strptime(data1$Heure, "%H:%M"), "%H")) +
                           as.numeric(format(strptime(data1$Heure, "%H:%M"), "%M")) / 60)

```



```{r}
# imputons les heures manquantes
# l'idée ici est de trouver le mean des heures les plus proches : c'est la métode d'interpolation
# Installer le package "zoo" si nécessaire
library(zoo)

# Fonction pour interpoler les NA par la moyenne des voisins
data1$Heure <- zoo::na.approx(data1$Heure, na.rm = FALSE)

```



### pour les données de la deuxième phase

```{r}
is.numeric(data2$Heure) # ce ne sont pas des données numériques
any(is.na(data2$Heure)) # il n'y a pas des na
```


```{r}
library(hms)
data2$Heure <- as_hms(strptime(gsub("h", ":", data2$Heure), format = "%H:%M"))

```


```{r}
# convertissons les heures en format décimal
data2$Heure <- ifelse(is.na(data2$Heure), NA, as.numeric(format(strptime(data2$Heure, "%H:%M"), "%H")) +
                           as.numeric(format(strptime(data2$Heure, "%H:%M"), "%M")) / 60)

```



## 1.3 plotting des variables de l'étude :

### pour les données de la première phase


```{r}
plot(x=data1$Heure, y=data1$Poids)
```

cette donnée à 0h doit etre mis en fin de journée comme 0h = 24h

```{r}
p <- which(data1$Heure == 0)
```

```{r}
data1$Heure[p] = 24
```




### pour les données de la deuxième phase

```{r}
plot(x=data2$Heure, y=data2$Poids)
```



# 2. Lissage par la méthode de regression locale : le poids en fonction de la variable heure

## 2.1 modélisation des différences de poids sans tenir compte du jour, cela donne la variable de poids




```{r}
res_loess <- loess(Poids~Heure,data=data1,span = 0.3)
```


```{r}
## ajoutons une colonne des valeurs ajustées dans le data1frame
data1$y <- res_loess$fitted
```



```{r}
## representation graphique
library(ggplot2)
ggplot(data1,aes(x=Heure,y=Poids)) +
geom_point() +
geom_line(aes(y=y),col="red",size=1)

```



# 3.Calculez l’évolution du poids pendant la seconde phase indépendamment des variations dans la journée.

comme dans la consigne, 
 104.7kg effectuée à 18h50
 on va chercher la valeur lissée à 18h50 donc y dans data1 quand heure = 18h50
 et  la valeur à midi de la série lissée
 puis trouver l'ecart entre les deux.
 puisqu’on a observé 104.7kg à 18h50, on peut en déduire que le poids à midi sur cette journée sera 104.7 kg +- cet ecart.
 
 

```{r}
valeur_lisse_midi <- predict(res_loess, 12.00)
valeur_lisse_midi
```

utiliser la fonction predict (loess, newdata) avec newdata = colonne des heures pour lesquelles on veut les predictions

```{r}
# on calcule les predictions du poids a midi des jours de la 2e phase
data2$poids_lisse <- predict(res_loess, data2$Heure)
```


```{r}
# on calcule lecart entre la valeur lisse a midi et ces poids a midi
data2$ecart <- valeur_lisse_midi - data2$poids_lisse
```


```{r}
data2$poids_midi <- data2$Poids + data2$ecart
```



```{r}
## representation graphique
library(ggplot2)
ggplot(data2,aes(x=Jour,y=Poids)) +
geom_point() +
geom_line(aes(y=poids_midi),col="red",size=1)
```




#  4. En déduire l’évolution de la quantité matière grasse (en kilogramme) pendant la seconde phase.

l'idée ici est de calculer cette quantité en kg en faisant une règle de trois.
pour le premier jour si 100% de matière grace donne 104.7
                        32.8% donne donne x
                        
```{r}
data2$Graisse_kg <- (data2$`Graisse_%` *data2$Poids)/100
```


# Représenter l’évolution de la quantité de matière grasse et la commenter. De plus, indiquer la quantité de matière grasse perdue au terme du régime.

```{r}
library(ggplot2)
ggplot(data2,aes(x=Jour,y=Graisse_kg)) +
geom_line()
```

La quantité de matière grasse a fortement augmenté entre la fin du mois de mars et le debut du mois d'avril et baisse enormement après le 05 avril.


```{r}
data2$Graisse_kg[1] - data2$Graisse_kg[length(data2$Jour)]
```

La quantité totale de matière grasse perdue est de  2.4019 kg, passant de Y 34.3416 kg au début à 31.9397 kg à la fin du régime.



# 6. faire la prévision de matière grasse perdue si le régime avait duré 3 jours de plus
il faut faire une modélisation.





























